臺灣高等法院民事裁定　　　　　　　　　 96年度抗字第383號
抗　告　人　丙○○○
（即姜尚鴻　乙○○
　之債權人）甲○○
相　對　人　丁○○
上列當事人間撤銷假扣押事件，抗告人對於中華民國96年2月6日
臺灣基隆地方法院96年度裁全聲字第3號所為裁定提起抗告，本
院裁定如下：
    主  文
原裁定廢棄。
原法院民國94年9月30日94年度裁全字第1346號裁定撤銷之。
聲請及抗告訴訟費用由相對人負擔。
    理  由
一、
(一)、抗告人於原法院聲請意旨略以：其與第三人姜尚鴻為基隆市
    中正區○○路169號建物及其基地（下稱系爭不動產）之公
    同共有人。抗告人於民國（下同）94年9月2日依土地法第34
    條之1第1項規定將系爭不動產出售予第三人林潮寧，並依土
    地法規定將姜尚鴻應得之價金新臺幣（下同）535萬元提存
    法院（原法院94年度存字第917號），惟尚未及辦理移轉登
    記，相對人即於94年10月6日以原法院94年度裁全字第1346
    號假扣押裁定，聲請對姜尚鴻實施假扣押執行（原法院94
    年度執全字第842號），查封系爭不動產。其於94年11月9日
    代位姜尚鴻提供假扣押反擔保30萬元（原法院94年度存字第
    1106號），假扣押執行並因而撤銷。抗告人並於94年12月14
    日代位姜尚鴻聲請法院命相對人限期起訴，經原法院95年5
    月30日94年度聲字第482號裁定命相對人於該裁定送達後7日
    內就其欲保全執行之請求向管轄法院起訴，惟相對人於95年
    6月8日收受裁定，迄未對姜尚鴻提起本案訴訟。因姜尚鴻怠
    於聲請命假扣押之法院撤銷假扣押裁定，依法自得代位其行
    使民事訴訟法第529條第4項之權利，為此代位姜尚鴻聲請撤
    銷原法院94年度裁全字第1346號假扣押裁定等情。
(二)、原法院以經查抗告人與姜尚鴻間並無任何債權債務關係存在
    ，依法即無代位權，原法院94年度聲字第482號命限期起訴
    之裁定即有瑕疵，依法雖非無效，惟法院不受拘束。抗告人
    代位姜尚鴻聲請撤銷本件假扣押裁定即屬無從准許，因而駁
    回抗告人代位姜尚鴻本件之聲請。
二、抗告意旨略以：抗告人為姜尚鴻之債權人，係抗告人有代位
    姜尚鴻提存原法院94年度裁全字第1346號假扣押裁定主文所
    示之反擔保金30萬元債權，並非原裁定誤解之依土地法第34
    條之1規定為姜尚鴻提存之535萬元云云。
三、按債之清償，得由第三人為之。第三人之清償，債務人有異
    議時，債權人得拒絕其清償。但第三人就債之履行有利害關
    係者，債權人不得拒絕，民法第311條第1項、第2定有明文
    。依上開法理，第三人就債之履行有利害關係者，得為債務
    人提供假扣押之反擔保，並因而對債務人取得返還反擔保之
    債權。
四、查本件抗告人與債務人姜尚鴻為系爭不動產之公同共有人，
    有卷附土地登記簿謄本可稽。抗告人業與林潮寧訂立不動產
    買賣契約，將系爭不動產權利出賣予林潮寧，有原法院存字
    第1106號卷附不動產買賣契約書可稽。依該買賣契約，抗告
    人即對林潮寧負有移轉系爭不動產權利之義務，而相對人對
    姜尚鴻聲請假扣押裁定並查封姜尚鴻所有對系爭不動產之公
    同共有權利。抗告人對姜尚鴻與相對人間債之履行即屬有利
    害關係，抗告人為姜尚鴻提供假扣押之反擔保金30萬元，於
    法即無不合，抗告人對姜尚鴻即取得返還反擔保金30萬元之
    債權，抗告人代位姜尚鴻聲請法院命相對人限期起訴，而相
    對人未於期限內對姜尚鴻起訴，有原法院查詢記錄表可稽（
    見原審卷第8頁）。從而，抗告人以債務人姜尚鴻怠於行使
    權利為由，代位姜尚鴻對相對人提起本件撤銷假扣押之聲請
    ，尚無不合，應予准許。原裁定駁回抗告人之聲請，尚有未
    洽，抗告意旨指摘原裁定不當，求予廢棄，為有理由，爰由
    本院將原裁定廢棄，並准抗告人之聲請，裁定如主文第二項
    所示。
五、據上論結，本件抗告為有理由，爰裁定如主文。
中　　華　　民　　國　　96　　年　　4　　月　　20　　日
                    民事第八庭
                        審判長 法　官 吳景源
　　　　　　　　　　　　　　   法　官 連正義
              　　　　　　　   法　官 滕允潔
正本係照原本作成。
不得抗告。
中　　華　　民　　國　　96　　年　　4 　　月　　23　　日
　　　　　　　　　　　　　　　 書記官 黃麗玲
